【裁判字號】    91,交易,68
【裁判日期】    920812
【裁判案由】    過失傷害
【裁判全文】
臺灣宜蘭地方法院刑事判決                          九十一年度交易字第六八號
    聲  請  人  臺灣宜蘭地方法院檢察署檢察官
    被      告  丁○○
右列被告因過失傷害案件，經檢察官提起公訴（九十一年度偵字第二六九號），本院
判決如左：
    主  文
丁○○因過失傷害人，處有期徒刑參月，如易科罰金，以參佰元折算壹日。
    事  實
一、丁○○於民國九十年十一月十日晚間八時五十分許，騎乘車號ＧＷＭ─二０八號
    重型機車，沿宜蘭縣礁溪鄉○○路往五峰旗（由東往西）方向行駛，途經大忠路
    四十巷無號誌交岔路口時，本應注意機車行經無號誌交岔路口，應減速慢行，作
    隨時停車之準備，且雖當時天候雨，但夜間有照明、路面無缺陷、無障礙，並無
    不能注意之情事，竟疏未注意，仍以約四十公里之時速行駛，適對向乙○○騎乘
    ＧＳＦ─九六三號重型機車沿大忠路欲左轉入四十巷內，亦疏未讓迎面直行之丁○○先行，致丁○○騎乘之車號ＧＷＭ─二０八號重型機車車頭在該無號誌交岔
  路口道路中心線附近與乙○○所騎乘之車號ＧＳＦ─九六三號重型機車右側車身
    發生碰撞，乙○○並因而受有右股骨遠端及右髖骨開放粉碎性骨折，左手第一掌
    骨骨折、右側第二至第七根肋骨骨折之傷害。丁○○於肇事後，在有偵查犯罪職
    權之機關尚不知何人為肇事者前，即託附近居民報警，並主動向前往現場處理之
    時任宜蘭縣警察局礁溪分局員警甲○○坦承肇事，並表示願意接受裁判。
二、案經乙○○訴由宜蘭縣警察局礁溪分局報告臺灣宜蘭地方法院檢察署檢察官偵查
    起訴。
    理  由
一、訊據被告丁○○固不否認騎乘車號ＧＷＭ─二０八號重型機車，於前揭時地與告
    訴人乙○○所騎乘之車號ＧＳＦ─九六三號發生碰撞，致告訴人受傷，惟辯稱：
    伊當時車速沒有超過四十公里，伊有發現告訴人要轉彎，有減速慢行，不過告訴
    人離路口還很遠，並沒有減速，是快要到路口時告訴人又減速，伊直行煞車不及
    才會發生碰撞云云。經查：
（一）右揭事實，業據告訴人乙○○及告訴代理人丙○○於本院調查中指訴綦詳，並
      有道路交通事故調查報告表一件及現場照片六張附卷可稽。雖被告丁○○辯稱
      並未超速駕駛云云，然被告亦自承在碰撞前已發現告訴人之車輛，本於在該交
      岔路口減速，作隨時停車之準備，竟仍與告訴人車輛撞擊，顯然於該路口時並
      未減速慢行，被告辯稱已有減速慢行云云，顯為卸責之詞，不足採信。惟告訴
      人及告訴代理人屢指訴稱：依據現場照片所示，告訴人腳上所穿之鞋因遭撞擊
      後掉落於路旁白色邊線外，後車輪仍壓住白色邊線，顯見撞擊點應在白色邊線
      外，當時其已完成轉彎動作，應係被告停讓其先行等語。然依據現場照片，告
      訴人當時所穿之鞋固似散落於道路白色邊線外，有現場照片一張附卷可參，但
      被告及告訴人所騎乘之機車倒地位置，係在路旁民宅車庫前，並非於該無號誌
      交岔路口中間，此有前揭現場照片及道路交通事故調查報告表所繪位置可參，
      顯見告訴人應有未至巷口即提前左轉之情形。而本院詰之證人即承辦員警甲○○本件二車撞擊位置為何處，證人甲○○亦結證稱：「應該是被告所畫的點，
      當時被害人與機車都是倒在那附近，所以撞擊點應該是被告在道路交通事故調
      查報告表所指的地方，並不是如告訴人所說的撞擊點」、「當時事故發生地點
      應該是在雙黃線，離巷口還有一點距離，告訴人機車車身雖然轉正，但是還沒
      有超過道路中心線」等語（見本院九十一年十月三日訊問筆錄），且參諸車輛
      碰撞後，亦有可能因巨大撞擊力可能導致人車飛離或物品散離撞擊點等情，堪
      信本件撞擊點應係距離該無號誌交岔路口仍有距離之道路雙黃線附近。則告訴
      人機車既為轉彎車，本即應停讓直行車先行，其於尚未至該無號誌交岔路口之
      中心處即提前左轉，縱其車身已有部分轉彎情形，其仍有過失至明。
（二）告訴人因本件事故，受有右股骨遠端及右髖骨開放粉碎性骨折，左手第一掌骨
      骨折、右側第二至第七根肋骨骨折之傷害，有行政院國軍退除役官兵輔導委員
      會臺北榮民總醫院（以下簡稱「榮民總醫院」）住院診斷證明書一件附卷可稽
      。而本院就被告所受傷害復原之情況及其治療結果多次函詢榮民總醫院，該院
      末函覆稱：告訴人於九十二年七月八日至本院骨科門診檢查，Ｘ光照片顯示，
      其右股骨骨折已癒合，右膝關節活動範圍為零至一百度（正常為零至一百三十
      度），傷口癒合良好，惟先前之骨髓炎尚需繼續服用抗生素及門診追蹤，此有
      該院九十二年七月十七日北總企字第０九二０００七三八四號函一件附卷可參
      。則告訴人所受之傷害，應尚未達毀敗一肢機能之重大不致或難治之重傷害程
      度。
（三）按汽（機）車行車速度，無號誌或標線者，在未劃設車道線或行車分向線之道
      路，市區時速不得超過三十公里，郊外時速不得超過四十公里，且行經無號誌
      交岔路口，或因雨霧致視線不清時，應減速慢行，作隨時停車之準備；而汽（
      機）車行駛至交岔路口，轉彎車應直行車先行，但直行車尚未進入交岔路口而
      轉彎車已達中心處開始轉彎，直行車應讓轉彎車先行，道路交通安全規則第九
      十三條第一項第一、三款、第一百零二條第一項第六款分別定有明文。被告騎
      乘機車時，本應注意於雨霧視線不清及無號誌交岔路口處，應減速慢行，作隨
      時停車之準備，而依當時雖天候雨，但夜間有照明、路面濕潤、無缺陷，並無
      不能注意之情事，被告竟疏於注意，行經前揭路段為減速慢行，其有過失至明
      。雖告訴人騎乘機車行經前揭路段，提前左轉，致於道路雙黃線附近與被告發
      生撞擊，其為轉彎車尚未達交岔路口中心處即提前轉彎，未停讓直行之被告機
      車先行，亦與有過失，業如前述，然並不得以此卸免被告過失之責。而告訴人
      確因本件事故而受有前述之傷害，其所受傷害與被告之過失行為間，亦有相當
      因果關係。又本件經送臺灣省基宜區車輛行車事故鑑定委員會鑑定後，鑑定結
      果認「一、乙○○駕駛重機車行經無號誌岔路口左轉彎，未停讓迎面直行林車
      先行，致與林車撞及，為肇事主因；二、丁○○駕駛重機車行經無號誌岔路口
      ，未減速慢行致與李車撞及，為肇事次因」，有該會九十一年三月十三日基宜
      鑑字第九一０００七五號鑑定意見書一件附卷可稽。而本院依職權再送請臺灣
      省車輛行車事故覆議鑑定委員會覆議結果，仍照原鑑定意見，此有該會九十一
      年八月五日府覆議字第九一一三一五號函一件存卷可佐，亦同本院之見解。是
      本件事證明確，被告犯行洵堪認定。
二、核被告丁○○所為，係犯刑法第二百八十四條第一項前段之過失傷害罪。查被告
    於肇事後在有偵查犯罪職權之機關尚不知何人為肇事者前，即託人報警，並主動
    向到場處理事故之員警甲○○坦承肇事接受偵訊，業據證人甲○○到庭結證屬實
    （見本院九十一年十月三日訊問筆錄），係對於未發覺之罪自首而受裁判，依刑
    法第六十二條前段規定應減輕其刑。爰審酌被告與告訴人雙方之過失程度、所生
    危害，及肇事後迄未能與告訴人達成和解等一切情狀，量處如主文所示之刑，並
    諭知易科罰金之折算標準，以示懲儆。
據上論結，應依刑事訴訟法第二百九十九條第一項前段，刑法第二百八十四條第一項
前段、第六十二條前段、第四十一條第一項，罰金罰鍰提高標準條例第一條前段、第
二條，判決如主文。
本案經檢察官張誌洋到庭執行職務。
中       華      民      國     九十二      年     八   月     十二     日
                              臺灣宜蘭地方法院交通法庭
                                  審判長法  官  黃  永  勝
                                        法  官  鄭  貽  馨
                                        法  官  郭  顏  毓
右正本證明與原本無異。
如不服本判決，應於判決送達後十日內，向本院提出上訴狀。(應附繕本)
                                        書記官  莊  淑  茹
中       華      民      國     九十二      年     八   月     十四     日
附錄本案論罪科刑法條：
刑法第二百八十四條(過失傷害罪)
因過失傷害人者，處六月以下有期徒刑、拘役或五百元以下罰金，致重傷者，處一年
以下有期徒刑、拘役或五百元以下罰金。
從事業務之人，因業務上之過失傷害人者，處一年以下有期徒刑、拘役或一千元以下
罰金，致重傷者，處三年以下有期徒刑、拘役或二千元以下罰金。


司法院資訊處製作；財團法人民間司法改革基金會備份。
